【裁判字號】    89,易,2547
【裁判日期】    900820
【裁判案由】    詐欺
【裁判全文】
臺灣臺南地方法院刑事判決                        八十九年度易字第二五四七號
    公  訴  人  臺灣台南地方法院檢察署檢察官
    被      告  甲○○
    選任辯護人  林華生
右列被告因詐欺案件，經檢察官提起公訴（八十九年度偵緝字第一五八號），本院判
決如左：
    主  文
甲○○連續意圖為自己不法之所有，以詐術使人將本人之物交付，處有期徒刑拾月。
    事  實
一、甲○○原在台南市○○路致和證券股份有限公司（下稱致和公司）服務，因乙○
    ○常於該公司買賣股票，二人因而相互認識。詎甲○○意圖為自己不法之所有，
    明知自己已週轉困難經濟不佳，而無償債能力，竟基於概括犯意，於民國（下同
    ）八十六年五月二十六日，在致和公司，以臨時急用次日即可返還為由，向乙○
    ○訛稱「調借」新台幣（下同）玖拾萬元，乙○○因而陷於錯誤，乃從華南商業
    銀行台南分行轉帳玖拾萬元入甲○○帳戶。八十六年六月初某日，乙○○向甲○
    ○催討時，甲○○乃簽發其父王木源所有，而同意供其使用，以華南商業銀行北
    台南分行為付款人，八十六年八月三十一日票期，支票號碼第ＣＢ000000
    0號，面額壹佰捌拾萬元支票一紙，並於背書後交與乙○○，表示屆期定可兌領
    ，用以應付。嗣八十六年六月十四日上午，甲○○又以急用為詞，向乙○○「調
    借」壹佰萬元，乙○○以手中已持有前開系爭壹佰捌拾萬元支票一紙，因而再陷
    於錯誤，乃於同日即八十六年六月十四日自同一銀行轉帳壹佰萬元入甲○○帳戶
    。同日下午，甲○○又訛稱尚缺陸拾萬元，乙○○再依甲○○請求，於八十六年
    六月十四日下午將陸拾萬元匯入其所指定不知情之案外人王麗萍帳戶。甲○○於
    乙○○最後匯款之翌日，即離開致和公司，逃逸無蹤，亦未與家人或其父連絡軋
    票事宜，而系爭壹佰捌拾萬元支票屆期提示復遭退票，乙○○始知受騙。
二、案經告訴人乙○○訴請台灣台南地方法院檢察署檢察官偵查起訴。
    理  由
一、訊之被告甲○○對於右揭「借款」，及於告訴人乙○○最後匯款之翌日即離開致
    和公司之事實坦承不諱；惟否認有何詐欺情事，辯稱：利息二分四先扣，有陸續
    償還告訴人云云。
二、但查，右開犯罪事實業據告訴人指訴甚詳，並有匯款單、支票及退票理由單等影
    本在卷可稽。另訊之證人即被告之父王木源（即系爭壹佰捌拾萬元支票之發票人
    ）證稱：我有同意被告開票，但我交代被告要軋票，要與別人清楚，以前都處理
    得很好，這次退票後（指系爭壹佰捌拾萬元支票）我才知道等語（見一五八號偵
    查卷頁四十五背面），足見被告使用其父親之支票，簽用系爭壹佰捌拾萬元支票
    應自行負責使支票兌現，其父並不幫助調現軋票。是以，被告當深知票載日期屆
    至時應自行使系爭支票兌現，而被告自己有無償債能力，其己身當最為清楚。但
    參以被告偵查中所自承：（支票為何未兌現？）我離開家就沒跟家人連絡等語（
    見一五八號偵查卷頁三十三背面），益證被告於所謂「借款」之後，非僅於告訴
    人乙○○最後匯款之翌日即離開致和公司，並且離開家就沒跟家人連絡，自己無
    意軋票使兌現，亦無意連絡家人軋票使兌現，任令退票，益證被告於簽用系爭壹
    佰捌拾萬元支票時明知自己已無能力使票兌現，其既明知而仍用票調現「借款」
    ，終致退票，並逃逸無蹤，被告顯有詐欺之犯意，殊為明確。詳言之，被告之父
    既已交代被告要軋票，要與別人清楚，但被告竟仍於告訴人最後匯款之翌日即離
    開致和公司，迨至票載日期仍因離家未與家人連絡，任令退票，在在有意詐欺，
    足堪認定。告訴人雖供承被告之父母代其償還十餘萬元，被告並稱已償還若干，
    但此為犯罪成立後之態度，與被告是否成立詐欺罪無涉。被告上開所辯顯係卸責
    之詞，不足採信。綜合上述情狀，被告於借款伊始，即應有不法所有之詐騙犯意
    ，而告訴人亦因而受有損害，事證明確，被告犯行洵堪認定。
三、核被告意圖為自己不法之所有，以詐術使人將本人之物交付，所為係犯刑法第三
    百三十九條第一項之詐欺取財罪。被告先後多次犯行，時間緊接，所犯為同一罪
    名，顯係基於概括之犯意而為之，為連續犯，依刑法第五十六條之規定論以一罪
    並加重其刑。爰審酌被告犯罪之動機、目的、手段及所造成危害、經通緝後到案
    、尚未與告訴人達成民事上和解等一切情狀，處如主文所示之刑，以資懲儆。
四、據上論斷，應依刑事訴訟法第二百九十九條第一項前段，刑法第五十六條、第三
    百三十九條第一項，罰金罰鍰提高標準條例第一條前段，判決如主文。
本案經檢察官王森榮到庭執行職務。
中      華      民      國      九十      年      八    月    二十     日
                              臺灣臺南地方法院刑事第一庭
                                    法  官   蘇義洲
右正本證明與原本無異。
如不服本判決，應於判決送達後十日內向本院提出上訴狀( 應附繕本 )。
                                    書記官   岑  玢
中      華      民      國      九十      年      八    月    二十七   日
附錄本案論罪科刑法條全文：
刑法第三百三十九條第一項：意圖為自己或第三人不法之所有，以詐術使人將本人或
                          第三人之物交付者，處五年以下有期徒刑、拘役或科或
                          併科一千元以下罰金。


司法院資訊處製作；財團法人民間司法改革基金會備份。
